臺灣士林地方法院交通事件裁定　　　　　　九十一年度交聲字第八四、八四一號
　　原處分機關　臺北巿交通事件裁決所
　　受 處分 人　甲○○
右受處分人因違反道路交通管理處罰條例案件，對於臺北巿交通事件裁決所於民國九
十一年五月二十九日所為之裁決（北市裁三字第裁二二─ＡＲ0000000、裁二
二─Ａ00000000號）聲明異議，本院裁定如左：
    主  文
異議駁回。
    理  由
一、異議意旨略以：裁決機關以異議人甲○○分別於民國八十九年四月十日上午八時
    四十五分、同年四月十九日上午八時二十三分，騎乘ＥＤＷ─二六九號機車經台
    北市○○路時，將機車行駛於禁行機車之車道，違反道路交通管理處罰條例四十
    五條第十三款之規定，而由裁決機關於民國九十一年五月二十九日各以北市裁三
    字第裁二二─ＡＲ0000000、裁二二─Ａ00000000號違反道路交
    通管理事件裁決書各裁處異議人罰鍰新台幣六百元。然查上開路段並無機車專用
    道或公車專用道，致載客離站之大型車（如計程車或公車）欲左移入快車道時，
    常擠迫機車群，使機車騎士採取緊急避難之措施逕入禁行機車道，歸咎其責，乃
    交通管理單位道路規劃失當。再雖採證照片未照到慢車道之情形，惟裁決機關所
    稱之違規時間為上午八時至九時間，此為交通顛峰時間，當可推定慢車道上大小
    車擁擠不堪，異議人會將車騎至禁行機車道，乃因受慢車道大小車之推擠，為遠
    離危險區，以免發生車禍，保護自己，尊重他人生命所為之措施，屬合理且必要
    之緊急避難行為，裁決機關卻予以處罰其裁決顯有不當，為此聲明異議。
二、按機器腳踏車之駕駛人，不在規定車道行駛者，處新台幣六百元以上一千八百元
    以下罰鍰，此道路交通管理處罰條例第四十五條第十三款定有明文。
三、查異議人所有之前開機車，分別於八十九年四月十日上午八時四十五分及同年四
    月十九日上午八時二十三分，騎乘行經台北市○○路時，將機車行駛於禁行機車
    之車道等情，為異議人所不否認，並有採證照片二幀附於卷內可資佐證，堪認異
    議人之上開機車確有行駛於禁行機車之車道，不在規定車道行駛之違規行為無訛
    。雖異議人以上詞為辯，然細酌上二採證照片，異議人之車於八十九年四月十日
    違規時，其機車之右側之慢車道及右後方之慢車道一片淨空，並無任何車將其擠
    至禁行機車道之情形；至異議人之車於八十九年四月十九日違規時，該車係行於
    禁行機車道車道之右側，距機車應行之慢車道甚遠（慢車道在其所行車道左側）
    ，倘異議人之車原行在慢車道，因被大型車推擠，不得已而行至禁行機車道，其
    機車應在禁行機車道靠慢車道附近，焉有遠離慢車道甚遠之理？所辯係遭大車推
    擠，為緊急避難而行至禁行機車道，無疑為杜撰之卸責之詞，不足採信。
四、次按，道路交通管理處罰條例第八十九條前段規定，法院受理有關交通事件，準
    用刑事訴訟法之規定；而依刑事訴訟法第六十二條規定，送達文書除刑事訴訟法
    有特別規定者外，準用民事訴訟法之規定；第五十九條規定，於住所、居所、事
    務所及所在地不明、掛號郵寄而不能達到、或因住居於法權所不及之地，不能以
    其他方法送達者，得為公示送達。查本件受處分人原住於台北市大同區○○○路
    一四四巷十九弄七號五樓，於八十四年十月二十日遷入台北市○○區○○街八九
    巷一號五樓之十四，又於九十年二月十四日遷入同街一三九號二樓之六，有戶籍
    謄本一件在卷可按，依前開規定，八十四年十月二十日起至九十年二月十四日間
    送達予異議人之文書，應送達至台北市○○區○○街八九巷一號五樓之十四方為
    合法。查台北市政府警察局交通警察大隊於八十九年四月十八日及同年月二十六
    日舉發受處分人前述違規行為之二張舉發違反道路交通管理事件通知單，係向異
    議人已遷離未居住之台北市大同區○○○路一四四巷十九弄七號五樓舊住所寄發
    ，嗣台北市政府警察局交通警察大隊未查詢異議人戶籍是否已遷移，即將上開二
    件通知單分別登載於台北市政府公報八十九年秋字第五十九期、同年冬字第二十
    一期，以為公示送達。查異議人於八十四年十月二十日即已遷離民權西路址，台
    北市政府警察局交通警察大隊向該址送達原即不合法，其再為公示送達，核諸前
    開規定自亦不合法，難認異議人有接獲違反道路交通管理事件通知單。
五、查上開二違反道路交通管理事件通知單雖未合法送達予異議人，惟本件違規事證
    明確，業如前述，異議人於本件復未為其非騎乘機車者之答辯，另縱該違規行為
    非其所為，然按道路交通管理處罰條例第八十五條第三項規定：「本條例關於車
    輛駕駛人之處罰，如應歸責於車輛所有人者，處罰車輛所有人」。而主管機關內
    政部、交通部所共同訂定發布之「違反道路交通管理事件統一裁罰標準及處理細
    則」第二十四條亦規定：「處理機關對於逕行舉發之違反道路交通管理事件，其
    汽車所有人已到案告知違規駕駛人姓名、住址者，應即另行擇期通知違規駕駛人
    到案依法處理。汽車所有人逾期不到案或不告知違規駕駛人之姓名、住址者，依
    道路交通管理處罰條例第八十五條第三項規定處罰汽車所有人」。依此堪認在逕
    行舉發之案件，若汽車所有人非違規之駕駛人，汽車所有人應到案並告知駕駛人
    之姓名、住址，若逾期不到案或不告知違規駕駛人之姓名、住址，則得依道路交
    通管理處罰條例第八十五條第三項規定處罰汽車所有人。查本件為逕行舉發，此
    觀台北市政府警察局舉發違反道路交通管理事件通知單自明，雖上開二違反道路
    交通管理事件通知單未合法送達予異議人，惟異議人於提起本件異議時，已知此
    情，若果非其所為，其未依法向裁決機關告知該違規駕駛人之姓名、住址，揆諸
    前開規定，裁決機關自亦得依道路交通管理處罰條例第八十五條第三項規定處罰
    汽車所有人。
六、綜上，本件違規情形明確，而因上二違反道路交通管理事件通知單未合法送達予
    異議人，故裁決機關依最低罰鍰裁處異議人，核並無不當，異議人猶飾詞異議，
    並無理由，應予駁回。
七、據上論斷，應依道路交通案件處理辦法第十九條，裁定如主文。
中      華      民      國      九十一      年    十二    月    十八    日
                                        臺灣士林地方法院交通法庭
                                            法  官  江  翠  萍
右正本證明與原本無異。
如不服本裁定應於送達後五日內向本院提出抗告狀。
                                            書記官  范  淑  芬
中      華      民      國      九十一      年    十二    月二十七  日
